臺灣屏東地方法院民事判決　　　　　　 99年度簡上字第101號
上　訴　人　王清煌
　　　　　　王春福
　　　　　　王素月
　　　　　　王清珠
　　　　　　王天寶
兼上列5 人
訴訟代理人　王天興
被 上 訴人　台新國際商業銀行股份有限公司
法定代理人　蔡榮棟
訴訟代理人　黃志豪
　　　　　　胡祐彬
上列當事人間請求請求清償債務事件，上訴人對於中華民國99年
7 月26日本院潮州簡易庭99年度潮簡字第238 號第一審判決提起
上訴，本院於民國100 年7 月6 日言詞辯論終結，判決如下：
    主      文
原判決關於命上訴人給付超過渠等於繼承被繼承人王洪流線之遺
產範圍內給付被上訴人新台幣玖萬壹仟玖佰肆拾捌元，及自民國
九十九年四月十七日起至清償日止，按週年利率百分之二十計算
之利息部分，暨該部分假執行之宣告併訴訟費用之裁判均廢棄。
上開廢棄部分（除訴外裁判即命上訴人連帶給付部分外），被上
訴人在第一審之訴駁回。
其餘上訴駁回。
第一、二審訴訟費用由上訴人於繼承被繼承人王洪流線之遺產範
圍內負擔。
    事實及理由
壹、程序部分：
一、按民法第275 條規定連帶債務人中之一人受確定判決，而其
    判決非基於該債務人之個人關係者，為他債務人之利益亦生
    效力，故債權人以各連帶債務人為共同被告提起給付之訴，
    被告一人提出非基於其個人關係之抗辯有理由者，對於被告
    各人即屬必須合一確定，自應適用民事訴訟法第56條第1 項
    之規定（最高法院33年上字第4810號判例參照）。本件原審
    為被上訴人勝訴之判決，僅上訴人王清煌、王天興、王春福
    、王素月、王清珠聲明不服，提起上訴，王天寶則未提起上
    訴。惟王天寶與王清煌、王天興、王春福、王素月、王清珠
    均為王洪流線之繼承人，原審依信用卡使用契約及繼承之法
    律關係，判命渠等應連帶給付新台幣（下同）9 萬1,948 元
    本息，上訴人王清煌、王天興、王春福、王素月、王清珠提
    起上訴，所提出者乃非基於個人關係之抗辯且有理由（詳如
    後述），渠等提起上訴之效力及於未提起上訴之王天寶，爰
    併列王天寶為上訴人。
二、本件訴訟繫屬中，被上訴人法定代理人由吳清文變更為蔡榮
    棟，有公司變更登記表在卷可憑（見本院卷第113 頁），被
    上訴人新任法定代理人蔡榮棟提出書狀聲明承受訴訟，核與
    民事訴訟法第170 條、第175 條第1 項及第176 條之規定相
    符，應予准許。
貳、實體部分：
一、被上訴人主張：訴外人王珠玉於民國91年1 月30日向伊銀行
    申請信用卡以消費簽帳及預借現金，信用額度為10萬元，其
    持卡於特約商店簽帳消費或向伊銀行借款後，應於當期繳款
    截止日前清償，如未全部清償，應繳納最低應繳金額，其餘
    額則自各筆帳款入帳日起至全部應付帳款結清日止，按日以
    週年利率百分之20（即日息萬分之5.479 ）計算循環利息，
    如未於當期繳款截止日前繳納最低應繳金額，除以前揭方式
    計算循環利息，並依當期帳單消費及預借現金金額扣除當期
    已償付之帳款後，按百分之3 計算違約金（惟以3 期為上限
    ），如連續2 期未繳納最低應繳金額，即喪失期限利益，視
    為全部到期。王珠玉使用信用卡消費簽帳3 萬8,733 元，並
    預借現金5 萬3,215 元，惟自92年6 月17日起即未再清償分
    文，其債務自92年7 月17日起視為全部到期，截至99年2 月
    2 日止，共欠本金9 萬1,948 元、利息12萬4,178 元及違約
    金8,277 元，合計22萬4,403 元。王珠玉於92年6 月14日死
    亡後，上開債務由其母王洪流線繼承，王洪流線復於96年1
    月22日死亡，由上訴人共同繼承，則伊銀行自得依信用卡使
    用契約及繼承之法律關係，請求上訴人給付9 萬1,948 元，
    及自99年4 月17日起至清償日止，按週年利率百分之20計算
    之利息等情，於原審聲明：上訴人應給付被上訴人9 萬1,94
    8 元，及自99年4 月17日起至清償日止，按週年利率百分之
    20計算之利息。
二、上訴人則以：王珠玉生前並未與王洪流線或渠等同居共財，
    王洪流線及渠等均不知有上開債務存在，被上訴人於王洪流
    線生前亦未曾向王洪流線催討，渠等於王洪流線死亡時無法
    知悉上開債務之存在，以致未依法為限定或拋棄繼承。又王
    珠玉於85年間結婚後即遷往澎湖居住，與渠等少有聯絡，亦
    未曾扶養王洪流線，死亡時並無遺產，且王洪流線死亡時亦
    未留下遺產，如由渠等繼續履行上開債務，顯有不公，依民
    法繼承編施行法第1 條之3 第4 項之規定，渠等應僅以因繼
    承王洪流線所得之遺產為限，始負清償責任等語，資為抗辯
    ，於原審聲明：原告之訴駁回。
三、原審判決：(一)上訴人應連帶給付被上訴人9 萬1,948 元，及
    自99年4 月17日起至清償日止，按週年利率百分之20計算之
    利息。(二)訴訟費用1,000 元由上訴人連帶負擔。(三)本判決得
    假執行。上訴人聲明不服，提起上訴，於本院聲明：(一)原判
    決廢棄。(二)被上訴人在第一審之訴駁回。被上訴人則答辯聲
    明：上訴駁回。
四、本件被上訴人主張王珠玉向被上訴人銀行申請信用卡消費簽
    帳及預借現金，積欠上開債務，王珠玉於92年6 月14日死亡
    後，上開債務由王洪流線繼承，王洪流線復於96年1 月22日
    死亡，由上訴人共同繼承之事實，業據其提出信用卡申請書
    、會員約定條款、客戶帳務查詢資料、戶籍謄本、繼承系統
    表、帳單為證，並為上訴人所不爭執，堪信為實在。而王洪
    流線於王珠玉死亡後及上訴人於王洪流線死亡後均未為限定
    繼承或拋棄繼承之事實，有臺灣澎湖地方法院98年8 月8 日
    澎院嵩民忠字第08135 號函及本院少年及家事庭查詢表在卷
    可佐（見臺灣臺北地方法院99年度北簡字第7273號卷第13
    頁、本院卷第95頁），亦堪信為實在。
五、(一)按數人負同一債務或有同一債權，而其給付可分者，除法
      律另有規定或契約另有訂定外，應各平均分擔或分受之，
      民法第271 條前段定有明文。本件依被上訴人於原審所為
      聲明，係請求判命上訴人給付其9 萬1,948 元本息，乃請
      求上訴人平均分擔，原審判命上訴人連帶給付被上訴人9
      萬1,948 元本息，就命上訴人連帶給付部分，自屬訴外裁
      判。
    (二)按繼承人自繼承開始時，除本法另有規定外，承受被繼承
      人財產上之一切權利、義務，民法第1148條第1 項分別定
      有明文。惟繼承在民法繼承編98年5 月22日修正施行前開
      始，繼承人因不可歸責於己之事由或未同居共財者，於繼
      承開始時無法知悉繼承債務之存在，致未能於修正施行前
      之法定期間為限定或拋棄繼承，且由其繼續履行繼承債務
      顯失公平者，於修正施行後，以所得遺產為限，負清償責
      任，民法繼承編施行法第1 條之3 第4 項亦定有明文。本
      件王珠玉對被上訴人負有上開債務，王珠玉於92年6 月14
      日死亡後，上開債務由王洪流線繼承，嗣王洪流線於民法
      繼承編98年5 月22日修正施行前之96年1 月22日死亡，上
      訴人則為王洪流線之繼承人等情，業據前述，則被上訴人
      依信用卡使用契約及繼承之法律關係，請求上訴人清償上
      開債務，洵屬有據。惟上訴人抗辯依前揭民法繼承編施行
      法之規定，僅在繼承王洪流線遺產範圍內負清償責任一節
      ，為被上訴人不爭執（見本院卷第179 頁），依此，上訴
      人就被繼承人王洪流線所遺上開債務，即僅負以所得遺產
      為限度之有限責任，法院祇能為保留之給付（於所得遺產
      限度內為給付）判決，不得命為超過所得遺產之給付。
六、綜上所述，被上訴人依信用卡使用契約及繼承之法律關係，
    請求上訴人給付人9 萬1,948 元，及自99年4 月17日起至清
    償日止，按週年利率百分之20計算之利息，於如主文第1 項
    所示範圍內，為有理由，應予准許。逾此範圍，非有理由，
    應予駁回。原審就上開應予駁回部分，為上訴人敗訴之判決
    ，並依職權宣告假執行，自有未洽。上訴意旨就此部分指摘
    原判決不當，求予廢棄改判，為有理由，應由本院將原判決
    關此部分廢棄，並改判如主文第2 項所示。又被上訴人於原
    審並未請求判命被上訴人連帶給付，原審判命上訴人連帶給
    付，並依職權宣告假執行，為訴外裁判，亦屬無可維持，應
    由本院將原判決關於此部分併予廢棄。至上開應予准許部分
    ，原審為上訴人敗訴之判決，並依職權為假執行之宣告，核
    無不合，上訴論旨指摘原判決此部分不當，求予廢棄改判，
    為無理由，應予駁回。
七、據上論結，本件上訴為一部有理由，一部無理由，依民事訴
    訟法第436 條之1 第3 項、第450 條、第449 條第1 項、第
    79條、第85條第1 項前段，判決如主文。
中    華    民    國    100    年    7    月    20    日
                  民事第二庭    審判長法  官  春生
                                      法  官  程士傑
                                      法  官  李珮妤
以上正本係照原本作成。
本判決不得上訴。
中    華    民    國    100    年    7    月    20    日
                                      書記官  蔡妮君